【裁判字號】    97,交聲,781
【裁判日期】    970902
【裁判案由】    交管條例聲異
【裁判全文】
臺灣板橋地方法院交通事件裁定         97年度交聲字第781號
原處分機關  交通部公路總局臺北區監理所板橋監理站
異  議  人
即受處分人  乙○○
上列異議人即受處分人因違反道路交通管理處罰條例案件，不服
原處分機關於中華民國97年4 月23日所為之裁決處分（裁決書案
號：板監裁字裁41-C00000000號），聲明異議，本院裁定如下：
    主  文
異議駁回。
    理  由
一、原處分意旨略以：異議人即受處分人乙○○於民國97年3 月
    30日晚間11時43分許，騎乘車牌號碼FZZ-700 號重型機車，
    在臺北縣中和市○○路、宜安路口，為警攔停，經測試檢定
    呼氣酒精濃度達每公升0.5 毫克，超過規定標準，經臺北縣
    政府警察局中和分局安平派出所警員掣單舉發，爰依道路交
    通管理處罰條例第35條第1 項第1 款規定，處罰鍰新臺幣（
    下同）30000 元，吊扣駕駛執照1 年，並應依同條例第24條
    第1 項第2 款規定，接受道路交通安全講習。
二、聲明異議意旨略以：異議人於97年3 月30日晚間11時30分許
    ，在臺北縣中和市○○路103 號前，為警無故攔檢，並強行
    拉扯，致背包背帶斷裂，復強將異議人載回安平派出所實施
    酒精濃度測試，均未達規定標準，詎執勤警員未更換試管，
    一再要求異議人吹測，其程序違背法令，爰依法聲明異議。
三、按汽車駕駛人飲用酒類或其他類似物後，其吐氣所含酒精濃
    度超過每公升0.25毫克者，不得駕車，道路交通安全規則第
    114 條第2 款定有明文。而汽車駕駛人，駕駛汽車經測試檢
    定酒精濃度超過規定標準者，處新臺幣15000 元以上60000
    元以下罰鍰，並當場移置保管該汽車，及吊扣其駕駛執照1
    年，並應接受道路交通安全講習，則據道路交通管理處罰條
    例第35條第1 項第1 款、第24條第1 項第2 款規定甚明。
四、經查，異議人於97年3 月30日晚間11時43分許，騎乘車牌號
    碼FZZ-700 號重型機車，在臺北縣中和市○○路、宜安路口
    為警攔停，經測試檢定其吐氣酒精濃度達每公升0.5 毫克，
    超過規定標準之事實，有酒後時間確認單、吐氣酒精濃度測
    試單各1 件附卷可資佐證，異議人於本院訊問時亦坦承：「
    …我是晚餐喝雞湯，裡面有加酒…，我車上有放威士忌，就
    是我到朋友家他們煮燒酒雞加的酒，剩一點就讓我帶回去。
    」等語（見本院97年6 月9 日訊問筆錄），益徵異議人駕車
    前確曾飲用酒類，經測試檢定其吐氣酒精濃度達每公升0.5
    毫克，已超過規定標準。異議人雖以前揭情詞置辯，惟證人
    即原舉發機關警員甲○○於本院訊問時具結證稱：「當時異
    議人從永和宜安路過來，右轉安平路，晃了一下…，所以我
    認為他有酒後駕車的嫌疑，就到他停車的地方，當場請他出
    示證件，他的威士忌酒就掉在現場，異議人說他剛吃完東西
    ，依照規定我們讓他休息15分以上，也給他礦泉水漱口，才
    對他實施酒精測試。該機器要有一定吹氣量才能測試，異議
    人吹氣量不足，完全沒有數據，機器顯示操作錯誤之類的訊
    息，我們再指導他再測1 次。」、「因為異議人不得要領，
    先前都操作錯誤，所以我們要先退吹管再安裝一次，我們沒
    有作任何動作，只是按照機器的指示退吹管再安裝而已。」
    、「…他全身酒味」等語（見本院前揭訊問筆錄），足見異
    議人初次接受吐氣酒精濃度測試，係因吹氣量不足，致無法
    檢定，異議人所辯：伊經測試檢定呼氣酒精濃度未達規定標
    準云云，顯非事實。又證人甲○○於本院訊問時結證稱：「
    他的背包本來就壞掉，拉鍊都開著無法關閉，他的包包是放
    在踏板上面…。」等語（見本院上開訊問筆錄），則異議人
    之背包是否係遭原舉發機關警員拉扯損壞，非無可疑。況依
    警察實施臨檢作業規定第8 條，警察人員執行交通稽查時，
    遇駕駛人有車行方向搖擺不定等不正常駕駛行為，經客觀、
    合理判斷可能發生危害者，得攔檢實施交通稽查，如聞得駕
    駛人有明顯酒味，即應依道路交通管理處罰條例第35條第1
    項規定，實施酒精濃度測試檢定。執勤警員本其維護交通秩
    序職責而為舉發，原屬公務員依法行使公權力之行為，在符
    合法定要件、比例原則之情況下，得有相當之強制作為。本
    件原舉發機關警員見異議人控車不穩，依法攔檢，並聞得明
    顯酒味，乃對之實施酒精濃度測試檢定，核與法定程序無違
    ，倘其強制力之行使，造成財產損失，異議人非不得就該行
    為提出異議，尋求救濟，然此均與異議人酒後駕駛車輛，經
    測試檢定其呼氣酒精濃度超過規定標準之違規行為無涉，異
    議人執此為辯，自非有據。綜上，異議人駕駛車輛，經測試
    檢定酒精濃度超過規定標準之違規事實，事證明確，原處分
    機關依道路交通管理處罰條例第35條第1 項第1 款規定，裁
    處罰鍰30000 元，吊扣駕駛執照1 年，並依同條例第24條第
    1 項第2 款規定，命接受道路交通安全講習，核無違誤。本
    件異議為無理由，應予駁回。
據上論斷，應依道路交通案件處理辦法第19條，裁定如主文。
中    華    民    國    97    年    9     月    2     日
                        交通法庭  法  官  廖  怡  貞
以上正本證明與原本無異
如不服本裁定應於送達後5 日內向本院提出抗告狀，抗告於臺灣
高等法院（須附繕本）。
                                  書記官  林  惠  齡
中    華    民    國    97    年    9     月    2     日


司法院資訊處製作；財團法人民間司法改革基金會備份。
